【裁判字號】    99,消債抗,97
【裁判日期】    990427
【裁判案由】    聲請更生程序
【裁判全文】
臺灣高雄地方法院民事裁定            99年度消債抗字第97號
抗  告  人  甲○○
上列當事人因消費者債務清理事件聲請更生，對本院於民國99年
2 月10日所為99年度消債更字第35號裁定提起抗告，本院裁定如
下：
    主  文
原裁定廢棄。
抗告人甲○○自民國九十九年四月二十八日十七時起開始更生程
序。
命司法事務官進行本件更生程序。
    理  由
一、抗告意旨略以：原裁定認抗告人名下所有坐落高雄市○○區
    ○○段2020及2063地號土地及同地段1700建號房地，即門牌
    號碼高雄市苓雅區○○○路110 巷3 號之不動產（下稱系爭
    不動產）價值高達新臺幣（下同）3,188,000 元，然系爭不
    動產目前已進入第三拍強制執行減價程序（執行案號為民國
    98年司執福字第09862 號），拍賣價格約2,300,000 元，然
    因系爭不動產屋齡高達39年，又位於巷弄內且老舊，復因長
    期失修致部分壁面嚴重漏水，是否可拍定，實有可疑，從而
    ，原審未依目前實際交易價值考量，有失公允。為此，依法
    提起本件抗告，請求廢棄原裁定，並准予裁定開始更生程序
    等語。
二、按債務人不能清償債務或有不能清償之虞者，得依本條例所
    定更生或清算程序，清理其債務；而法院開始更生程序之裁
    定，應載明其年、月、日、時，並即時發生效力。次按法院
    裁定開始更生或清算程序後，得命司法事務官進行更生或清
    算程序，必要時得選任律師、會計師或其他適當之自然人或
    法人一人為監督人或管理人。消費者債務清理條例第3 條、
    第45條第1 項、第16條第1 項分別定有明文。
三、經查：
  (一)抗告人對於原審認定其現所負債務總額為4,058,163 元乙節
    （包括有擔保債務1,729,000 元及無擔保債務2,329,163 元
    ），並未爭執，是此部分事實，應可認定；而抗告人於提起
    本件更生聲請前，已依消費者債務清理條例之規定，以書面
    向最大債權銀行請求債務協商，惟不成立，此 有抗告人所
    提之前置協商不成立通知書在原審卷可憑，則抗告人提起本
    件更生之聲請，程序即無違誤，合先敘明。
  (二)抗告人所有之系爭不動產，經本院民事執行處定於99年5 月
    25日重新進行第一次拍賣（執行案號為99年司執字第3206號
    ），拍賣價格為3,000,000 元等情，有本院電話公務紀錄附
    卷可參，是抗告人現有財產，合計約為3,000,000 元。抗告
    人之所有財產，如全予以變價清償其所積欠之債務，抗告人
    所積欠之債務，仍高達1,058,163 元（計算式：4,058,163
    －3,000,000 ＝1,058,163 ）。則若以法定利率即週年利率
    5 ％作為抗告人前開欠款每月應繳付之利息之利率計算基準
    ，則抗告人因上揭債務每月應支付之利息，至少即達4,409
    元【1,058,163 ×5 ％÷12＝4,4090.0 125，小數點以下四
    捨五入】。
  (三)抗告人自陳現每月收入為30,000元，並提出更生收入切結書
    1紙為據。而抗告人尚須與其配偶共同負擔3 名未成年子女
    之扶養費，本院審酌抗告人住所地即高雄市之物價水準及生
    活水平，認抗告人及其3 名子女每人每月必要之生活費用，
    應以內政部所公告高雄市98、99年度每人每月最低生活費用
    之支出即11,309元為度。則抗告人每月必要支出之生活費及
    扶養費用，即達28,273元（11,309+11,309*3/2 ＝28,273，
    元以下四捨五入），以抗告人現每月為30,000元之收入，扣
    除上揭每月必要支出之生活及扶養費，僅餘1,727 元，客觀
    上自不足以支出前開其所積欠之1 百餘萬元淨債務每月所衍
    生之利息，遑論清償欠款本金。是堪認抗告人主張其已有不
    能清償債務之事實，應可認定。本件復查無抗告人即債務人
    有消費者債務清理條例第6 條第3 項、第8 條或第46條各款
    所定駁回更生聲請之事由存在，則抗告人聲請更生，應屬有
    據。原審於認定抗告人財產數額之部分，未採系爭不動產最
    新鑑定價格，復未慮及抗告人之現所得是否有清償龐大債務
    利息之可能，而逕予認定抗告人非無清償債務之可能，駁回
    抗告人更生之聲請，容有未洽。原審所為之裁定既有未洽之
    處，自應由本院廢棄原裁定，另為適法之裁定，爰依前揭規
    定，裁定如主文第1 、2 項所示，並命司法事務官進行本件
    更生程序。
四、據上論結，本件抗告為有理由，依清費者債務清理條例第11
    條第2 項、第15條、第16條、第45條，民事訴訟法第492 條
    ，裁定如主文。
中    華    民    國    99    年    4     月    27    日
              民事第一庭審判長法      官  黃國川
                              法      官  林岳葳
                              法      官  張茹棻
上為正本係照原本作成。
本件裁定不得抗告。
本裁定已於99年4月28日下午5時公告。
中    華    民    國    99    年    4     月    27    日
                              書 記 官  黃美秀
附表
┌─┬────────┬──────┬────────┐
│編│  債   權   人  │債 權 金 額 │ 債  權  種  類 │
│號│                │（新臺幣）  │                │
├─┼────────┼──────┼────────┤
│1 │南山人壽保險股份│1,729,000元 │房屋貸款        │
│  │有限公司        │            │                │
├─┼────────┼──────┼────────┤
│2 │國泰世華銀行    │322,000元   │現金卡          │
├─┼────────┼──────┼────────┤
│3 │國泰世華銀行    │386,235元   │信用卡          │
├─┼────────┼──────┼────────┤
│4 │花旗銀行        │66,000元    │現金卡          │
├─┼────────┼──────┼────────┤
│5 │荷蘭銀行        │302,364元   │信用卡          │
├─┼────────┼──────┼────────┤
│6 │匯豐銀行        │29,000元    │信用卡          │
├─┼────────┼──────┼────────┤
│7 │聯邦銀行        │179,383元   │信用卡          │
├─┼────────┼──────┼────────┤
│8 │聯邦銀行        │29,000元    │現金卡          │
├─┼────────┼──────┼────────┤
│9 │遠東銀行        │163,267元   │信用卡          │
├─┼────────┼──────┼────────┤
│10│台新銀行        │59,000元    │現金卡          │
├─┼────────┼──────┼────────┤
│11│中國信託銀行    │590,000元   │現金卡          │
├─┼────────┼──────┼────────┤
│12│中國信託銀行    │202,914元   │信用卡          │
└─┴────────┴──────┴────────┘

司法院資訊處製作；財團法人民間司法改革基金會備份。
